【裁判字號】    92,訴緝,383
【裁判日期】    921120
【裁判案由】    誣告
【裁判全文】
臺灣臺中地方法院刑事判決                        九十二年度訴緝字第三八三號
    公  訴  人  臺灣臺中地方法院檢察署檢察官
    被      告  丁○○
    指定辯護人  本院公設辯護人丙○○
右列被告因誣告案件，經檢察官提起公訴（九十年度偵字第一八四四一號），本院判
決如左：
    主  文
丁○○意圖他人受刑事處分，向該管公務員誣告，處有期徒刑肆月，並於刑之執行完
畢或赦免後，令入相當處所，施以監護陸月。
    事  實
一、丁○○患有精神分裂症慢性衰敗，以致認知與現實判斷力及自我控制能力受損，
    為精神耗弱之人。其曾犯詐欺、恐嚇、竊盜、偽造文書、違反稅捐稽徵法、侵占
    遺失物等罪（均不構成累犯）。其明知其於民國（下同）八十九年八月二日與甲○○發生車禍致甲○○受傷，並於同日由其女友戊○○出面與甲○○書立和解書
    ，嗣後由戊○○之姊己○○交付丁○○新臺幣（下同）五千元，用以賠償甲○○
    ，竟意圖甲○○受刑事處分，竟於九十年四月四日向有追訴犯罪職權之臺灣臺中
    地方法院檢察署以告訴狀誣告稱：甲○○母親所提出之診斷證明書影本係偽造，
    也可能假車禍真詐財云云，誣告甲○○涉有詐欺取財與偽造文書罪嫌。嗣該告發
    案件經臺灣臺中地方法院檢察署檢察官以九十年偵字第九八六九號偵查後，認甲○○罪嫌不足而為不起訴處分。
二、案經臺灣臺中地方法院檢察署檢察官自動檢舉偵查起訴。
    理  由
一、訊據被告丁○○對於其在九十年四月四日向臺灣臺中地方法院檢察署對甲○○提
    出詐欺、偽造文書罪之告訴一節坦承不諱，惟矢口否認有何誣告情形，辯稱：車
    禍日期是七月三十日下午一點多，我於車禍隔天向戊○○的母親借五千元，於和
    解當天拿五千元給甲○○母親，當晚戊○○的三姐己○○騙我說王母沒有收五千
    元，五千元已經還給己○○，己○○就在他自己家（太原路三段一五○巷六弄二
    二號四樓）拿五千元給我，說那是王母拿回來還他的，隔天我還有拿給王母五千
    元，故我總共給王母一萬元，我認為第二次的五千元是詐欺，又王母拿一張中國
    醫藥學院收據給我，紗布就要六百元，顯然是在騙人云云。惟查：
（一）被告於九十年四月四日向臺灣臺中地方法院檢察署狀稱：甲○○母親所提出之
      診斷證明書影本係偽造，有偽造文書及詐欺行為，也可能假車禍真詐財：：：
      等語，有該告訴狀附於該署九十年度發查字第一五八三號卷可稽。
（二）證人戊○○即被告之女友對於被告自稱「賴宗新」與之交往，確與甲○○發生
      車禍，甲○○之腳部擦傷流血，和解書係戊○○與甲○○書立，和解當天戊○○交付五千元予甲○○之母親（庚○○）等情，證述甚詳（九十二年八月一日
      筆錄）。
（三）經本院向中國醫藥大學附設醫院函查甲○○病歷結果，甲○○確於九十二年八
      月二日下午四時十九分到該院急診，診斷發現右手腕挫傷、右腹部、膝部、腳
      趾擦傷，嗣又於八十九年八月五日、八十九年八月十九日門診二次，於八十九
      年八月十九日申請開立診斷證明書，此有該病歷影本在卷可稽（中國醫藥大學
      附設醫院九十二年八月十九日院歷字第九二○八三○六五號函所附），故被告
      於告訴狀內所稱甲○○偽造診斷證明書云云，顯屬虛妄。
（四）經傳訊證人己○○即戊○○之三姊結果，己○○明確證稱：我沒有跟被告說甲○○母親已將五千元還我，事實上甲○○母親也沒有將五千元還我：：：我只
      有拿一次錢給被告，要被告去賠償對方，我並沒有與被告一起去找甲○○，被
      告亂講等語（九十二年八月十五日筆錄），以證人己○○係被告女友戊○○之
      姊姊，與甲○○僅係不熟之鄰居而言，證人己○○絕無幫助甲○○或其母詐騙
      被告之理，亦無迴護甲○○之母（庚○○）之理，其證言應屬可信。再傳訊證
      人庚○○即被害人甲○○之母結果，所述亦與戊○○、己○○相符。故被告辯
      稱己○○告知甲○○之母退還五千元，以致其再次交付庚○○五千元云云，顯
      屬不實。
（五）被告另稱庚○○交付之收據內載紗布就要六百元云云，經查被告所指之「收據
      」乃係「居家企業股份有限公司」（統一編號：00000000號）於八十
      九年八月二日所開立之統一發票，品名係「護腕」而非紗布，有該發票原本在
      卷可稽（附於九十二年十月二十一日勘驗筆錄後），並有證人庚○○郵寄至本
      院之護腕一個可證（九十二年度院保字第一一二二號），核諸被害人甲○○既
      經醫師診斷為右手腕挫傷，則其購買醫療用護腕一個，以保護其受傷之手腕，
      乃屬合情合理之行為；該護腕訂價六百元乍看雖似稍高，然而被害人甲○○之
      母庚○○既能提出統一發票原本，其上並明確加蓋購買商店之店章，被告雖患
      有精神疾病，智能卻無障礙，自有能力至該商店查詢該護腕之價格是否確為六
      百元，其捨此弗由，卻逕向臺灣臺中地方法院檢察署提出告訴稱甲○○詐欺、
      偽造文書云云，其具有意圖甲○○受刑事處分之誣告故意甚為顯然。事證明確
      ，被告犯行洵堪認定。
二、核被告丁○○所為，係犯刑法第一百六十九條第一項之誣告罪。查被告丁○○患
    有精神分裂症慢性衰敗，以致認知與現實判斷力及自我控制能力受損，鑑定為精
    神耗弱，有臺中市林新醫院九十二年九月五日（九二）林醫仁字第三八四號鑑定
    函在卷可稽，爰依刑法第十九條第二項之規定，減輕其刑。爰審酌被告犯罪之動
    機、目的、手段，犯罪所生之危害、犯罪後之態度等一切情狀，量處如主文所示
    之刑。末按因精神耗弱或瘖啞而減輕其刑者，得於刑之執行完畢或赦免後，令入
    相當處所，施以監護，期間為三年以下，刑法第八十七條第二項、第三項定有明
    文。查被告既有精神耗弱之情形，已如上述，而林新醫院上開鑑定意見中建議施
    以適當之治療或長期監護，本院斟酌情形，認應於刑之執行完畢後，令入相當處
    所，施以監護六月，以監督保護其身體並治療其精神疾病。
據上論斷，應依刑事訴訟法第二百九十九條第一項前段，刑法第一百六十九條第一項
、第十九條第二項、第八十七條第二項、第三項，判決如主文。
本案經檢察官乙○○到庭執行職務
中      華      民      國    九十二    年     十一     月     二十     日
                                臺灣臺中地方法院刑事第六庭
                                  審判長法  官  夏一峰
                                        法  官  廖慧如
                                        法  官  林念祖
右正本證明與原本無異。
如不服本判決，應於送達後十日內向本院提出上訴狀（須附繕本），上訴於臺灣高等
法院臺中分院。
                                        書記官
中      華      民      國    九十二    年     十一     月     二十     日
附錄論罪科刑法條
中華民國刑法第一百六十九條第一項 (誣告罪)
 意圖他人受刑事或懲戒處分，向該管公務員誣告者，處七年以下有期徒刑。


司法院資訊處製作；財團法人民間司法改革基金會備份。
